臺灣嘉義地方法院民事判決
111年度嘉小字第827號
原      告  南山產物保險股份有限公司

法定代理人  蔡漢凌  
訴訟代理人  張哲瑀  
            陳錦秋  
            吳柏源  
被      告  元娜菲  
上列當事人間請求侵權行為損害賠償事件，本院於民國111年11
月21日言詞辯論終結，判決如下：
    主  文
一、被告應給付原告新臺幣3,125元，及自民國111年8月25日起
    至清償日止，按年息百分之5計算之利息。
二、原告其餘之訴駁回。
三、訴訟費用新臺幣1,000元，由被告負擔新臺幣105元，餘由原
    告負擔。
四、本判決第1項得假執行。
　　事實及理由
壹、程序部分
    按訴狀送達後，原告不得將原訴變更或追加他訴，但擴張或
    減縮應受判決事項之聲明者，不在此限。民事訴訟法第255
    條第1項第3款定有明文。本件原告起訴時原聲明：被告應給
    付原告新臺幣（下同）78,640元，及自起訴狀繕本送達翌日
    起至清償日止，按年利率百分之5計算之利息（見本院卷第7
    頁），嗣於民國111年10月12日當庭更正聲明：被告應給付
    原告29,803元，及自起訴狀繕本送達翌日起至清償日止，按
    年息百分之5計算之利息（見本院卷第123頁），核其所為屬
    減縮應受判決事項之聲明，應予准許。
貳、實體部分　　　　　　
一、原告主張：
  ㈠原告承保訴外人甲○○所有車牌號碼000-0000號自小客車（下
    稱系爭車輛）車體損失險，於民國110年5月2日20時許，由
    訴外人鄭琬庭駕駛系爭車輛沿嘉義縣○○鄉○道○號北向引道內
    側車道由南往北行駛，經上開引道與嘉義縣大吉國中前產業
    道路交岔路口，適有被告騎乘車牌號碼000-000號機車（下
    稱被告車輛）沿上開引道之外側車道行經該處，自外側車道
    欲左轉彎時，明知於多車道左轉彎時，應先駛入內側車道，
    竟仍逕行自外側車道左轉，被告車輛因而撞擊系爭車輛，致
    系爭車輛之右前車輪鋁圈、右前側葉子板處輪弧受損。原告
    已依保險契約給付修車費用78,640元（含零件76,440元、工
    資2,200元），且訴外人鄭琬庭於本院之證述，其駕車時已
    盡注意義務，是被告就本件事故應負全部肇事責任，另訴外
    人甲○○於本件事故發生後，並無與被告達成和解之共識。故
    原告依保險法第53條第1項之規定取得代位求償權。上開零
    件部分之修復費用，扣除折舊後應估定為27,603元，加計工
    資2,200元，故原告得向被告請求29,803元。爰依保險代位
    及侵權行為之法律關係，提起本件訴訟等語。
  ㈡並聲明：被告應給付原告29,803元，及自起訴狀繕本送達翌
    日起至清償日止，按年息百分之5計算之利息。
二、被告則以：其確實於上開時、地與系爭車輛發生碰撞，但事
    故發生後，訴外人甲○○有下車，跟其說其不用賠償，因為其
    機車也有受損，雙方都不用賠償。又其僅撞到車身旁邊的金
    屬板，並沒有撞到被告單據上記載修理的部分，原告主張之
    更換輪胎鋁圈、輪弧及校正並非必要維修費用，且其僅應負
    一半之肇事責任等語，資為抗辯。
三、本院之判斷：
  ㈠按因故意或過失，不法侵害他人之權利者，負損害賠償責任
    ；汽車、機車或其他非依軌道行駛之動力車輛，在使用中加
    損害於他人者，駕駛人應賠償因此所生之損害，但於防止損
    害之發生，已盡相當之注意者，不在此限，民法第184條第1
    項前段、第191條之2定有明文。按左轉彎時，應距交岔路口
    30公尺前顯示方向燈或手勢，換入內側車道或左轉車道，行
    至交岔路口中心處左轉，並不得占用來車道搶先左轉，轉彎
    車並應讓直行車先行，道路交通安全規則第102條第1項第5
    款、第7款訂有明文。經查：
　⒈本件事故發生前，系爭車輛行駛於國道三號北向引道之內側
    車道，被告車輛則行駛於上開引道之外側車道，雙方車輛在
    上開引道與嘉義縣大吉國中前產業道路交岔路口停等紅燈，
    嗣燈號轉為綠燈，雙方起步後，被告即自外側車道逕行往左
    轉彎，並未先駛入內側車道，且左轉前沒有注意到對造等情
    ，有道路交通事故現場圖、被告及證人鄭琬庭之道路交通事
    故談話紀錄在卷可稽（見本院卷第55至58頁），足認被告在
    轉彎前並未依規定先行駛入內側車道，且亦未注意直行車的
    動向禮讓直行車先行，而逕行自外側車道左轉彎與系爭車輛
    發生碰撞，為本件車禍之肇事原因，鄭琬庭則依規定行駛在
    內側車道並無從防免突然違規從外側車逕自左轉之被告，故
    無肇事因素，是被告應就本件車禍之發生負全部過失責任甚
    明。至於被告抗辯應負一半之肇事責任等語，並非可採。又
    被告之過失行為與系爭車輛受損（車損情形詳如後述）之結
    果間，具有相當因果關係。據此，原告主張被告應負民法第
    191條之2前段侵權行為損害賠償責任，應屬有據。
　⒉被告雖抗辯：本件事故發生後，訴外人即車主甲○○有下車，
    並表示被告不須賠償系爭車輛之車損，甲○○方面亦不須賠償
    被告，雙方均免除賠償責任等語。然證人甲○○證稱：其當天
    沒有跟被告談及賠償事宜，因為其聽不懂被告講話，其僅有
    跟被告說接下來警察要做筆錄，不要緊張，並問被告有無保
    險，應找保險公司來處理等語（見本院卷第149至150頁），
    核與證人鄭琬庭證述：車禍發生後，甲○○沒有說到不要被告
    賠償等語相符（見本院卷第153至154頁）。是依證人甲○○、
    鄭琬庭所述，證人甲○○並未表示被告無須賠償系爭車輛車損
    等語甚明，被告前開所辯，難認可採。
　㈡又按被保險人因保險人應負保險責任之損失發生，而對於第
    三人有損失賠償請求權者，保險人得於給付賠償金額後，代
    位行使被保險人對於第三人之請求權；但其所請求之數額，
    以不逾賠償金額為限。保險法第53條第1項定有明文。又按
    物被毀損時，被害人除得依民法第196條請求賠償外，並不
    排除民法第213條至第215條之適用。另依民法第196條請求
    賠償物被毀損所減少之價額，得以修復費用為估定之標準，
    但以必要者為限（例如：修理材料以新品換舊品，應予折舊
    ）（最高法院77年度第9次民事庭會議決議意旨參照）。經
    查：
　⒈原告為保險人，已依保險契約理賠給付系爭車輛維修所生之
    費用，為被告所不爭，惟抗辯：其僅撞到系爭車輛車身旁邊
    的金屬板，上開修復費用均與本件車禍沒有關係等語。
　⒉經查，依據證人鄭琬庭及被告於道路交通事故談話紀錄中均
    稱：本件事故發生前，兩車均先是停等紅燈，待綠燈後剛起
    步等語可知，本件車禍發生時雙方均剛起步行駛，車速非快
    ；又觀之系爭車輛右前車輪上方輪弧有一道橫向表淺性刮擦
    痕（見本院卷第87頁），而被告車輛等高部位之材質硬度係
    屬偏軟者，加上兩車速度不快，【被告車輛可能造成之損傷
    應屬橫切面較寬及表淺性之痕跡，應不足以造成硬度較高之
    鋁質輪框受損情形】，且證人鄭琬庭於道路交通事故談話紀
    錄中亦陳稱：車損情形為右前保險桿及右輪「上方」受損等
    語（見本院卷第57頁），並未提及鋁圈受損，再依原告所指
    鋁圈受損情形（見本院卷第89、133頁），也未見有何明顯
    遭受擠壓或刮擦之碰撞痕跡，參以系爭車輛為106年8月出廠
    ，有車輛詳細資料報表在卷可稽（見本院卷第75頁），距本
    件車禍發生時（即110年5月2日），已使用3年9月又2日，上
    開原告所指鋁圈受損情形是否確實為被告車輛擦撞所生，已
    有疑義，自難認證人甲○○、鄭琬庭於本院審理時證述：鋁圈
    有因本件車禍刮到而受損等語可採。依上，原告主張系爭車
    輛因本件車禍輪弧受損，應屬可信。至被告抗辯上開輪弧刮
    擦痕並非本件事故造成等語，核與上開車損照片不符，尚難
    採信。另依原告之舉證，也無法認定本件車禍有造成系爭車
    輛右前輪鋁圈受損，故應將與上開右前輪鋁圈之維修相關項
    目即右前車輪鋁圈70,000元、右輪胎拆裝500元、輪胎平衡
    校正工資500元及定位工資1,200元，排除於賠償範圍之外。
　⒊依行政院所頒固定資產耐用年數表及固定資產折舊率表，【
    非運輸業用客車、貨車】之耐用年數為5年，依平均法計算
    其折舊結果（即以固定資產成本減除殘價後之餘額，按固定
    資產耐用年數表規定之耐用年數平均分攤，計算折舊額），
    每年折舊率為5分之1，並參酌營利事業所得稅查核準則第95
    條第6項規定「固定資產提列折舊採用定率遞減法者，以1年
    為計算單位，其使用期間未滿1年者，按實際使用之月數相
    當於全年之比例計算之，不滿1月者，以1月計」。查系爭車
    輛輪弧受損既與被告之過失行為具有相當因果關係，則原告
    更換輪弧產生之輪弧材料費5,000元、輪弧夾扣材料費1,440
    元，共計6,440元【計算式：5,000+1,400元=6,440，即零件
    費用】、輪弧拆裝800元（即工資），業據原告提出估價單
    、銷（退）貨單資料明細表及統一發票為證（見本院卷第20
    至21頁、第25頁），而系爭車輛出廠至110年5月2日發生本
    件事故時，已使用3年9月又2日，依前開說明，應以使用3年
    10月計。故系爭車輛零件費用扣除折舊後之費用為2,325元
    【計算方式：1.殘價＝取得成本÷( 耐用年數＋1)即6,440÷(5+
    1)≒1,073（小數點以下四捨五入）；2.折舊額 ＝(取得成本－
    殘價)×1/（耐用年數）×（使用年數）即(6,440－1,073) ×1/
    5×（3+10/12）≒4,115（小數點以下四捨五入）；3.扣除折
    舊後價值＝（新品取得成本－折舊額）即6,440－4,115＝2,325
    】，加計毋庸折舊之輪弧拆裝800元工資，故原告得代位向
    被告請求之金額為3,125元【計算式：2,325+800】。原告逾
    此範圍之請求，為無理由，應予駁回。
  ㈢按給付無確定期限者，債務人於債權人得請求給付時，經其
    催告而未為給付，自受催告時起，負遲延責任，其經債權人
    起訴而送達訴狀者，與催告有同一之效力；遲延之債務，以
    支付金錢為標的者，債權人得請求依法定利率計算之遲延利
    息；應付利息之債務，其利率未經約定，亦無法律可據者，
    週年利率為百分之5，民法第229條第2項、第233條第1項前
    段、第203條分別定有明文。查原告本件侵權行為損害賠償
    之債，屬給付無確定期限，因此，原告請求被告給付自起訴
    狀繕本送達翌日即111年8月25日（送達證書見本院卷第101
    頁）起至清償日止，按年息百分之5計算之利息，與上開規
    定，核無不合，應予准許。
四、綜上所述，原告本於侵權行為及保險法代位權之法律關係，
    請求被告給付3,125元及自111年8月25日起至清償日止，按
    年息百分之5計算之利息，為有理由，應予准許；逾此部分
    之請求，則無理由，應予駁回。
五、本件判決之基礎已臻明確，兩造其餘攻擊防禦方法及舉證，
    核與判決無影響，爰不另一一論述，併此敘明。
六、本判決原告勝訴部分，係適用小額程序所為被告敗訴之判決
    ，依民事訴訟法第436條之20規定，應依職權宣告假執行。
七、訴訟費用負擔之依據：依民事訴訟法第79條及同法第436條
    之19第1項規定，確定本件訴訟費用額為第一審裁判費1,000
    元，應由兩造依其勝敗比例分擔，即被告負擔85元【計算式
    ：3,125÷29,803×1,000＝105，小數點以下四捨五入】，餘由
    原告負擔。
中　　華　　民　　國　　111 　年　 12 　　月　　 5　　日
                  臺灣嘉義地方法院嘉義簡易庭
                                  法　官　周欣怡
以上正本係照原本作成。
如對本判決上訴，須於判決送達後20日內向本庭（嘉義市文化路
308之1號）提出上訴狀（均須按他造當事人之人數附繕本）。如
委任律師提起上訴者，應一併繳納上訴審裁判費。
民事訴訟法第436條之24第2項規定：對小額程序之第一審裁判之
上訴或抗告，非以其違背法令為理由，不得為之。
中　　華　　民　　國　　111 　年　　12　　月　　5 　　日
                                  書記官  葉芳如